臺北高等行政法院判決
　　　　　　　　　　　　　　　　　　 94年度簡字第00129號
原　　　告　甲○○
被　　　告　勞工保險局
代　表　人　乙○（總經理）
上列當事人間因勞保事件，原告不服行政院勞工委員會中華民國
92年12月23日勞訴字第0920055793號訴願決定，提起行政訴訟。
本院判決如下：
　　主  文
原告之訴駁回。
訴訟費用由原告負擔。
　　事  實
緣原告係由財團法人天主教靈醫會私立聖嘉民啟智中心申報參加
勞工保險之被保險人，以其於民國（下同）92年4月1日上班途中
發生車禍，同日因「右脛骨開放性骨折、右腓骨骨折、右踝骨內
踝骨折」入住財團法人羅許基金會羅東博愛醫院（下稱羅東博愛
醫院），向被告申請職災醫療給付。案經被告審查結果，以92年
4月30日保給醫字第09260164400號函復財團法人天主教靈醫會私
立聖嘉民啟智中心並副知原告，略以原告並非從日常居、住處所
往就業場所上班之應經途中發生事故，不符勞工保險被保險人因
執行職務而致傷病審查準則第4條第1項規定，不得視為職業傷害
，所請職災醫療給付不予給付等語。原告不服，向勞工保險監理
委員會申請審議，經該會以92年8月29日（92）保監審字第2305
號審議駁回。原告猶未甘服，提起訴願，遭決定駁回，遂向本院
提起行政訴訟。茲摘敘兩造訴辯意旨如次：
甲、原告起訴意旨略謂：
一、原告公公因患有老人失智症，原告於92年4月1日從日常住處
    攜帶公公就醫之必備文件前往羅東聖母醫院就診，經診斷須
    轉診至員山榮民醫院，因公公當時病情行為躁動，需由原告
    陪同搭乘救護車前往員山榮民醫院接受治療，因時屆上班，
    在無交通工具可供使用下，特委由兄長羅明輝載回其住家，
    再商請同班同事藍秀鑾至兄長住處搭載，同乘機車前往上班
    ，不幸於途中發生交通事故。原告為單親家庭，先生過世後
    便負起照顧公婆責任，因子女尚值求學年齡，接送公公就醫
    為無可替代及迴避之責任，且當天清早亦從日常居住處所出
    發，處理日常生活必為之工作，在同為同班同事搭載上班途
    中發生事故，實乃原告極不願面臨之意外，然事故發生適值
    上班時間，請被告以原告陳述之事實及舉證之文件，依勞工
    保險被保險人因執行職務而致傷病審查準則，核定原告職災
    醫療給付。
二、本件事故發生當時，原告係從日常居住處所出發，且為上班
    途中適當時間，確為上班之情形，符合上開審查準則之規定
    ，且未違反同準則第18條第1款規定。本案在申請職災醫療
    給付及審議過程中，相關承辦人員均未瞭解勞工保險條例之
    精神，未依全盤事實陳述予以認定，以偏概全，不採認原告
    所提之各項舉證及事實陳述，過度曲解社會保險法之精神，
    顯有以文亂法情事，難令原告甘服。此外，同一交通事故之
    另1當事人藍秀鑾已於日前領取被告核付之傷病給付，原告
    受傷情況有過之而無不及，卻無法獲准所請，顯有1案2判情
    事，請鈞院詳加瞭解本案發生原因始末，為原告爭取應有之
    權益。
三、請撤銷訴願決定、審議審定及原處分，並判命被告改依勞工
    保險條例第34條及勞工保險被保險人因執行職務而致傷病審
    查準則第4條第1項規定，核付原告職災醫療給付，訴訟費用
    由被告負擔。
乙、被告答辯意旨略謂：
一、本件原告申請92年4月1日因車禍入住羅東博愛醫院之住院醫
    療給付，其應自行負擔醫療費用為新台幣（下同）7,209元
    ，是原告提起本件訴訟之標的金額在200,000元以下，應適
    用簡易訴訟程序，合先敘明。
二、按「醫療給付分門診及住院診療。」、「被保險人合於左列
    規定之一，經保險人自設或特約醫療院、所診斷必須住院治
    療者，由其投保單位申請住院診療。但緊急傷病，須直接住
    院診療者，不在此限。一、因職業傷害者。二、因罹患職業
    病者。三、因普通傷害者。四、因罹患普通疾病，於申請住
    院診療前參加保險之年資合計滿45日者。」勞工保險條例第
    39條及第42條分別定有明文。次按「被保險人上、下班，於
    適當時間，從日常居、住處所往返就業場所之應經途中發生
    事故而致之傷害，視為職業傷害。」、「被保險人於第4條
    、第9條、第16條及第17條規定而有下列情事之一者，不得
    視為職業傷害：一、非日常生活所必需之私人行為。二、未
    領有駕駛執照駕車者。三、受吊扣期間或吊銷駕駛執照處分
    駕車者。四、經交叉路口闖紅燈者。五、闖越鐵路平交道者
    。六、酒醉駕車者。七、行駛高速公路路肩者。八、逆向行
    駛單行道或跨越雙黃線行駛者。」勞工保險被保險人因執行
    職務而致傷病審查準則第4條第1項及第18條亦分別定有明文
    。
三、原告以其於92年4月1日上班途中發生車禍，同日因「右脛骨
    開放性骨折、右腓骨骨折、右踝骨內踝骨折」入住羅東博愛
    醫院，向被告申請職災醫療給付。案經被告審查，以原告並
    非從日常居、住處所往就業場所上班之應經途中發生事故，
    不符勞工保險被保險人因執行職務而致傷病審查準則第4條
    第1項規定，不得視為職業傷害，乃以92年4月30日保給醫字
    第09260164400號函復否准所請，並經審議審定及訴願決定
    維持在案。
四、原告（住宜蘭縣冬山鄉順安村）係陪同其公公赴醫就診後，
    至兄長羅明輝住處（住宜蘭縣冬山鄉柯林村），再由同事藍
    秀鑾騎機車至其兄長住處接原告上班，於是日下午3點前往
    財團法人天主教靈醫會私立聖嘉民啟智中心上班途中發生事
    故，其事故發生時間雖為上班適當時間，惟事故發生地點為
    宜蘭縣羅東鎮○○路○段136巷口，其顯然已非原告日常居、
    住處所往返就業場所之應經途中所發生事故而致之傷害，不
    符上開審查準則第4條第1項規定。又其於92年4月1日係陪同
    公公赴醫就診，亦與上開審查準則第18條第1款非日常生活
    所必需之私人行為之規定不合，故被告否准所請，依法並無
    不合。又訴外人藍秀鑾（住宜蘭縣五結鄉季新村）於92年4
    月1日係由其日常居、住處所前往公司上班，途中雖至原告
    兄長家接原告上班，惟事故發生地點仍在其必經途中，故其
    所請符合規定，併予敘明。
五、請駁回原告之訴，訴訟費用由原告負擔。
　　理  由
一、被告代表人原為廖碧英，93年5月20日變更為蔡吉安，嗣於
    同年6月16日變更為乙○，茲由渠等具狀聲明承受訴訟，核
    無不合，應予准許。
二、按「醫療給付分門診及住院診療。」、「被保險人合於左列
    規定之一，經保險人自設或特約醫療院、所診斷必須住院治
    療者，由其投保單位申請住院診療。但緊急傷病，須直接住
    院診療者，不在此限。一、因職業傷害者。二、因罹患職業
    病者。三、因普通傷害者。四、因罹患普通疾病，於申請住
    院診療前參加保險之年資合計滿45日者。」、「住院診療給
    付範圍如左：一、診察（包括檢驗及會診）。二、藥劑或治
    療材料。三、處置、手術或治療。四、膳食費用30日內之半
    數。五、勞保病房之供應，以公保病房為準。前項第1款至
    第3款及第5款費用，由被保險人自行負擔5%。但以不超過中
    央主管機關規定之最高負擔金額為限。被保險人自願住較高
    等病房者，除依前項規定負擔外，其超過之勞保病房費用，
    由被保險人負擔。第2項及第41條第2項之實施日期及辦法，
    應經立法院審議通過後實施之。」、「本條例．．第39條至
    第52條有關．．普通事故保險醫療給付部分，於全民健康保
    險施行後，停止適用。」勞工保險條例第39條、第42條、第
    43條及第76條之1分別定有明文。全民健康保險係自84年3月
    1日起施行，是自84年3月1日起勞工保險條例第39條至第52
    條有關普通事故保險醫療給付部分停止適用。
三、次按「本準則依勞工保險條例（以下簡稱本條例）第34條第
    2項規定訂定之。」、「被保險人因執行職務而致傷病之審
    查，除法令另有規定外，依本準則辦理。」、「被保險人上
    、下班，於適當時間，從日常居、住處所往返就業場所之應
    經途中發生事故而致之傷害，視為職業傷害。」、「被保險
    人於第4條、第9條、第16條及第17條規定而有左列情事之一
    者，不得視為職業傷害：一、非日常生活所必需之私人行為
    。．．」行為時「勞工保險被保險人因執行職務而致傷病審
    查準則」第1條、第2條、第4條第1項及第18條第1款復定有
    明文。又「『上下班時間必經途中，因上下班發生之事故』
    之涵義係指被保險人為上班及下班，從居住處所，到工作場
    所之間，在適當的時間內，以適當的交通方法，在必經途中
    所發生的事故而言。故審核時，應就其起點、終點、經路、
    交通方法、時間、脫離行為及中斷行為等各項因素，詳細查
    證事實後，作正確合理的認定。」、「依『勞工保險被保險
    人因執行職務而致傷病審查準則』第5條規定（現修正為第4
    條），被保險人於上下班時間應經途中發生事故而致之傷害
    ，其非出於私人行為者，視為職業傷害。係指被保險人為上
    班及下班，從日常居住處所到工作場所之間，在適當的時間
    內以適當的交通方法，在必經途中所發生的事故而言。所稱
    日常居住之處所指勞工習慣上居住之處所，即勞工於每日上
    、下班往返之自宅，或宿舍而言．．。」、「查依勞工保險
    被保險人因執行職務而致傷病審查準則第4條規定，被保險
    人上、下班，於適當時間，從日常居住處所往返就業場所之
    應經途中發生事故之而致傷害，且無私人行為及同準則第18
    條規定違反交通管理處罰條例規定之重大交通違規事項者，
    得視為職業傷害。」亦分別為前勞工行政中央主管機關內政
    部62年3月2日臺內社字第511400號函、行政院勞工委員會78
    年5月1日台78勞保二字第10260號函及92年1月6日勞保三字
    第0910068332號函明釋在案。經核上開函釋與勞工保險條例
    規定意旨無違，是被告辦理相關案件，自得予以適用。
四、本件原告係由財團法人天主教靈醫會私立聖嘉民啟智中心申
    報參加勞工保險之被保險人，以其於92年4月1日上班途中發
    生車禍，同日因「右脛骨開放性骨折、右腓骨骨折、右踝骨
    內踝骨折」入住羅東博愛醫院，向被告申請職災醫療給付。
    案經被告審查結果，以92年4月30日保給醫字第09260164400
    號函復財團法人天主教靈醫會私立聖嘉民啟智中心並副知原
    告，略以原告並非從日常居、住處所往就業場所上班之應經
    途中發生事故，不符勞工保險被保險人因執行職務而致傷病
    審查準則第4條第1項規定，不得視為職業傷害，所請職災醫
    療給付不予給付等語，原告不服，申請審議、提起訴願，遞
    遭駁回之事實，有勞工保險職業傷病住院申請書、處分書、
    審定書及訴願決定書等附卷可稽，自堪信為真實。
五、原告主張其於92年4月1日從日常住處陪同公公前往羅東聖母
    醫院就診，經診斷後轉診至員山榮民醫院接受治療，因時屆
    上班，在無交通工具可供使用下，委由兄長羅明輝載回家，
    再商請同班同事藍秀鑾至兄長住處搭載，同乘機車前往上班
    ，於途中發生交通事故，事故發生適值上班時間，符合勞工
    保險被保險人因執行職務而致傷病審查準則第4條第1項規定
    ，且未違反同準則第18條第1款之規定，又同一交通事故之
    另1當事人藍秀鑾已領取傷病給付，被告自應同樣核給原告
    職災醫療給付（詳如事實欄所載）云云。惟查：
１、原告（住宜蘭縣冬山鄉順安村）92年4月1日係陪同其公公赴
    醫就診後，至其兄長羅明輝住處（住宜蘭縣冬山鄉柯林村）
    ，再由同事藍秀鑾騎機車至其兄長住處接原告上班，而於是
    日下午3點前往財團法人天主教靈醫會私立聖嘉民啟智中心
    上班途中發生交通事故，其交通事故發生時間雖為上班適當
    時間，惟事故發生地點為宜蘭縣羅東鎮○○路○段136巷口，
    揆諸前揭內政部62年3月2日臺內社字第511400號、行政院勞
    工委員會78年5月1日台78勞保二字第10260號及92年1月6日
    勞保三字第0910068332號函釋意旨，本件原告並非自其習慣
    上居住之處所（即原告每日上、下班往返之自宅）前往就業
    場所，且交通事故發生地點亦非原告從日常居、住處所前往
    就業場所上班之應經途中，則原告所受傷害顯然已非其日常
    居、住處所往返就業場所之應經途中發生事故而致之傷害，
    不符勞工保險被保險人因執行職務而致傷病審查準則第4條
    第1項規定，自不得視為職業傷害。又原告於92年4月1日係
    陪同其公公赴醫就診，為處理私人事務，而與執行職務無關
    ，是依上開審查準則第18條第1款之規定，仍不得視為職業
    傷害。故被告否准原告所請職災醫療給付，於法並無不合。
２、訴外人藍秀鑾（住宜蘭縣五結鄉季新村）於92年4月1日係由
    其日常居、住處所前往公司上班，途中雖至原告兄長住處接
    原告上班，惟事故發生地點仍在藍秀鑾日常居、住處所前往
    就業場所之應經途中，有原處分卷附藍秀鑾車禍路線草圖及
    宜蘭縣地圖可稽，核原告之情形與藍秀鑾之情形並不相同，
    原告自不得比附援引執為被告亦應同樣核給其職災醫療給付
    之論據。
六、綜上所述，原處分並無違誤，審議審定、訴願決定遞予維持
    ，俱無不合。原告訴請撤銷，並請求判命被告核付其職災醫
    療給付，均為無理由，應予駁回。
七、兩造其餘攻擊防禦方法均與本件判決結果不生影響，故不逐
    一論述，又本件適用簡易訴訟程序，爰不經言詞辯論逕為判
    決，併予敘明。
據上論結，本件原告之訴為無理由，爰依行政訴訟法第233條第1
項、第236條、第98條第3項前段，判決如主文。
中    華    民    國    94    年    11    月     7    日
                              第六庭法官　曹瑞卿
上為正本係照原本作成。
本件以訴訟事件所涉及之法律見解具有原則性者為限，始得於本
判決送達後20日內向本院提出上訴狀並表明上訴理由，如已於本
判決宣示後送達前提起上訴者，應於判決送達後20日內補具上訴
理由（均按他造人數附繕本），且經最高行政法院許可後方得上
訴。
中    華    民    國    94    年    11    月     7    日
            　　　　　　　　　 　 書記官  方偉皓
